【裁判字號】    97,易,444
【裁判日期】    970718
【裁判案由】    竊盜等
【裁判全文】
臺灣桃園地方法院刑事判決            97年度易字第444號
公  訴  人  臺灣桃園地方法院檢察署檢察官
被      告  丙○○
                    菲律賓籍人.
上列被告因竊盜案件，經檢察官提起公訴（97年度偵字第10112
號），本院判決如下︰
    主  文
丙○○結夥三人以上犯竊盜罪，處有期徒刑柒月。其餘被訴傷害
之部分，公訴不受理。
    事  實
一、丙○○與其弟陳孔順（未經起訴）於97年4 月18日上午搭乘
    綽號「ERIC」（又名「阿三」，以下稱「ERIC」）之不詳姓
    名年籍成年男子所駕駛之車輛欲前往臺北市，其等於同日中
    午12時30分許在桃園縣蘆竹鄉○○路○ 段24號對面之馬路旁
    停車，下車用餐，時因乙○○將其所有之腳踏車1 輛停放在
    上址前之走廊下，並以鐵鍊將腳踏車鎖在廊柱底下，其人則
    在上址所營寵物店內看顧生意，陳孔順、「ERIC」及丙○○
    遂認有機可趁，乃基於意圖為自己不法所有之共同犯意聯絡
    ，謀議推由丙○○進入上開寵物店內佯裝購物，分散乙○○
    之注意力後，由陳孔順下手破壞腳踏車之鎖鏈，再由丙○○
    騎乘腳踏車逃跑，陳孔順及「ERIC」則駕駛上開車輛另行逃
    離。3 人謀議既定，丙○○隨即與陳孔順一同橫越馬路走至
    上址寵物店門前，由丙○○先後2 次進入上開寵物店，佯裝
    向乙○○購買口罩及索取塑膠袋，陳孔順則在寵物店外走廊
    下，趁乙○○無暇注意店外事務之際，以不詳方式破壞乙○○之腳踏車鎖鏈，嗣丙○○向乙○○索得塑膠袋走出該店後
    ，因腳踏車鎖鏈已遭破壞，丙○○即徒手將該腳踏車搬起調
    頭，將腳踏車置於自己實力支配之下後，隨即騎乘腳踏車沿
    南崁路1 段逃跑。因乙○○在店內聽聞鐵柱遭撞擊聲，心覺
    有異而抬頭查看，見丙○○正騎乘其所有之腳踏車離開，乃
    迅即走出屋外呼喊抓賊，適在隔鄰機車行內工作之丁○○見
    狀，乃騎乘機車前往追趕丙○○，其後在台茂百貨商場旁之
    南崁路上，丙○○騎車逃入路旁巷內，丁○○超越該巷後，
    因未見到丙○○，復又調頭騎車進入該巷察看，發現丙○○
    騎乘腳踏車調頭衝過其身邊，衝出巷子右轉到南崁路上，繼
    續騎車逃跑，丁○○隨即騎車調頭追趕丙○○約50公尺後，
    丁○○以機車接近丙○○所騎之腳踏車，欲令丙○○靠邊停
    下，並要丙○○停車，丙○○不予理會，仍繼續前行，丁○○伸手欲抓丙○○之手臂未果，因丙○○以左腳踹踢丁○○
    所騎機車之車頭，致機車因車頭擦撞電線桿而傾斜，丁○○
    以腳撐在地面故未跌倒，丙○○所騎腳踏車則遭機車碰撞而
    人車倒地，丙○○起身欲逃，丁○○隨即下車抓住丙○○身
    體，丙○○乃徒手毆打丁○○及以腳踹踢丁○○，致丁○○
    受有右側小腿挫擦傷之傷害（傷害部分業經撤回告訴，另諭
    知公訴不受理，詳後述），惟丙○○仍遭丁○○制服，經路
    人前來協助控制丙○○及報警後，經警方到場逮捕丙○○，
    因而查悉上情。
二、案經桃園縣政府警察局蘆竹分局報告臺灣桃園地方法院檢察
    署檢察官偵查起訴。
    理  由
甲、程序方面：
一、按除簡式審判程序、簡易程序及第376 條第1 款、第2 款所
    列之罪之案件外，第1 審應行合議審判，96年7 月4 日修正
    公布之刑事訴訟法第284 條之1 定有明文。查本案被告丙○○涉犯竊盜等案件，經檢察官提起公訴，其所犯為刑事訴訟
    法第376 條第2 款所列之罪，揆諸上開規定，第1 審無庸行
    合議審判，合先敘明。
二、被告以外之人於審判外之言詞或書面陳述，除法律有規定者
    外，不得作為證據；被告以外之人於偵查中向檢察官所為之
    陳述，除顯有不可信之情況者外，得為證據；被告以外之人
    於偵查中向檢察官所為之陳述，除顯有不可信之情況者外，
    得為證據；當事人、代理人或辯護人於法院調查證據時，知
    有第159 條第1 項不得為證據之情形，而未於言詞辯論終結
    前聲明異議者，視為有前項之同意。刑事訴訟法第159 條第
    1 項、第159 條之1 第2 項、第159 條之5 就此定有明文。
    經查：被害人乙○○、證人丁○○於警詢、偵查中所為陳述
    ，及卷附診斷證明書等證據，均屬被告以外之人於審判外所
    為之陳述，均為傳聞證據，被告於本院準備程序中，就上揭
    證據之證據能力，表示不爭執，迄本院言詞辯論終結前，亦
    未聲明異議，且本院審酌檢察官所提上開證據並非公務員違
    法取得之證據，無證據力明顯過低之情形，復經本院於審判
    期日就上開證據進行調查、辯論，依法自得作為本案證據。
    又卷附現場照片，非屬供述證據，無傳聞法則之適用，均與
    本案具有關聯性，且無證據證明係公務員違法所取得者，自
    均得採為本案證據。
乙、實體方面：
壹、有罪部分：
一、查被告與陳孔順、「ERIC」於97年4 月18日中午12時30分許
    ，在被害人乙○○所營寵物店對面馬路旁，見被害人乙○○
    將腳踏車停放在走廊下，以鐵鍊將腳踏車鎖在廊柱底下，其
    人則在上址寵物店內看顧生意，被告等人乃認有機可趁，而
    基於意圖為自己不法所有之犯意聯絡，推由被告假裝進入上
    開寵物店內購物，以分散被害人乙○○之注意力，由共犯陳
    孔順下手破壞腳踏車鎖鏈後，再由被告將腳踏車竊盜騎走，
    共犯陳孔順與「ERIC」則駕車逃逸之謀議既定，被告即與陳
    孔順一同過馬路走至上址寵物店門前，由被告先後2 次進入
    寵物店內，假意向乙○○購買口罩及索取塑膠袋，而陳孔順
    則趁此機會以不詳方式破壞腳踏車之鎖鏈，嗣被告取得塑膠
    袋走出店外後，因腳踏車鎖鏈業遭破壞，被告即直接搬起腳
    踏車掉頭轉向而騎乘該腳踏車離開乙節，業經被告於本院審
    理中供陳不諱，核與證人乙○○於本院審理中具結所證：當
    天中午伊在櫃台打電話叫便當時，有1 名男子進入寵物店內
    ，該名男子應該是菲律賓人，伊問該人有何事，該人只是微
    笑未答話，沒有幾分鐘後，該名男子走出店外，大約隔幾分
    鐘後，被告走進店裡向伊購買口罩，伊叫被告自行在店內最
    角落之箱子裡挑選，該名第1 位走近寵物店之男子仍站在寵
    物店外櫥窗旁，未離開，後來被告挑好口罩結帳後，就走出
    店外，沒多久被告又走進來，向伊索取塑膠袋，伊便給被告
    1 個塑膠袋，被告又走出去，但是被告和該名男子均未離開
    ，仍站在騎樓下，伊心生懷疑，但是當伊在櫃台注視電腦時
    ，就聽到鐵管被敲擊聲，伊見被告將伊的腳踏車提起調頭，
    跨上車將腳踏車騎走，伊立刻衝出店外，大喊抓賊，上開該
    名男子見伊喊抓賊，就朝被告騎車離開之反方向逃離等語相
    符，並經證人丁○○於警詢、偵查中及本院審理中證述其見
    乙○○呼喊抓賊後騎乘機車前往追趕被告之情節明確，復有
    被害人乙○○出具之贓物認領保管單1 紙及警方拍攝之現場
    照片9 幀在卷可稽（見97年度偵字第10112 號卷第26至31頁
    ），互核相符，由此足徵被告與陳孔順、綽號「ERIC」之不
    詳姓名年籍成年男子間，實有竊盜之共同犯意聯絡，並推由
    被告、陳孔順下手實行竊盜之構成要件行為無訛。是被告所
    為任意性自白，核與事實相符，洵堪採信，本案事證明確，
    被告犯行堪以認定，應依法論科。
二、核被告丙○○所為，係犯刑法第321 條第1 項第4 款之結夥
    三人以上犯竊盜罪，公訴人認係為被告係犯刑法第320 條第
    1 項之罪，尚有未洽，惟其社會基本事實同一，本院爰變更
    法條後予以審理之。被告與陳孔順及綽號「ERIC」之不詳姓
    名年籍成年男子間，就上揭犯行具有犯意聯絡及行為分擔，
    應論以共同正犯。爰審酌被告犯竊盜罪之動機及目的係為竊
    取他人物品，而其犯罪之手段分係由被告與陳孔順、「ERIC
    」結夥為之，在被告先後2 次進入被害人乙○○經營之寵物
    店內，假意購買物品而分散被害人乙○○之注意力時，由共
    犯陳孔順以不詳方式破壞該腳踏車之鎖鍊，嗣被告走出寵物
    店後，再由被告騎走該腳踏車而竊取得逞，造成被害人乙○○受有財產上之損害，併斟酌被告之智識程度為高中畢業，
    生活狀況為未婚，因本案為本院羈押前與女友同住，從事餐
    廳廚師工作、前無不良素行、犯罪後之態度等一切情狀，量
    處如主文所示之刑，以示懲儆。
貳、公訴不受理部分：
一、本件公訴意旨另以：被告丙○○於上揭時地竊得腳踏車後，
    因被害人丁○○聽聞被害人乙○○之叫喊聲而騎乘機車追趕
    被告，被告為防護贓物及脫免逮捕，竟另起傷害之犯意，當
    場出手毆打被害人丁○○，致被害人丁○○受有右側小腿挫
    擦傷腫之傷害，因認被告就此部分另涉犯刑法第277 條第1
    項之傷害罪嫌云云。
二、案件有下列情形之一者，應諭知不受理之判決：…三、告訴
    或請求乃論之罪，未經告訴、請求或其告訴、請求經撤回或
    已逾告訴期間者。刑事訴訟法第303 條第3 款就此定有明文
    。又刑法第277 條第1 項之罪，須告訴乃論，刑法第287 條
    亦有明文。
三、經查，證人即被害人丁○○於警詢中曾表示要對被告提出強
    盜告訴乙節，有其警詢筆錄1 份在卷足佐，雖其於本院審理
    中陳稱：伊當時心裡想要告被告傷害，後來想說他是外勞，
    只是在臺灣工作又偷腳踏車而已，所以伊未對警察說要告傷
    害，也未對檢察官說我要告他傷害，當時警察是問伊要不要
    告那名外勞，伊是說告也沒有用，而警察問這句話時並沒有
    說要提什麼告訴等語在卷，惟經證人即警員甲○○到庭具結
    證稱：本件丁○○之警詢筆錄是伊製作，當時丁○○也可看
    到螢幕上的筆錄內容，伊問丁○○要不要提出強盜告訴，伊
    記得他說要，至於他後來有沒有說告也沒有用這些話伊不清
    楚，當時沒有問丁○○就受傷部分要不要告丙○○傷害，因
    為伊當時認定被告之行為是準強盜行為，而準強盜的條文並
    沒有指明若被告對被害人以外之人為暴力脅迫不符合準強盜
    之規定，所以伊才問丁○○要不要提出強盜告訴等語在卷，
    對照上開證人丁○○、甲○○之證言可知，證人丁○○在警
    方詢其是否要提出強盜告訴時，確有表示要告訴之意思無訛
    。然而，證人丁○○既於本院審理中當庭以言詞撤回告訴，
    依照前開法條之規定，本件爰就被告所犯傷害部分，即應諭
    知不受理之判決如主文所示。
據上論斷，應依刑事訴訟法第284 條之1 、第299 條第1 項前段
、第300 條、第303 條第3 款，刑法第28條、第321 條第1 項第
4 款，判決如主文。
本案經檢察官唐道發到庭執行職務。
中    華    民    國    97    年    7     月    18    日
                  刑事第九庭  法  官  胡芷瑜
以上正本證明與原本無異。
如不服本判決，應於判決送達後10日內向本院提出上訴狀（應附
繕本），其未敘述上訴理由者，應於上訴期間屆滿後20日內補提
理由書狀於本院，上訴於臺灣高等法院。
                              書記官  張懿昀
中    華    民    國    97    年    7     月    18    日
附錄論罪科刑依據之法條：
刑法第321條（加重竊盜罪）
犯竊盜罪而有左列情形之一者，處 6 月以上、 5 年以下有期徒
刑：
一、於夜間侵入住宅或有人居住之建築物、船艦或隱匿其內而犯
    之者。
二、毀越門扇、牆垣或其他安全設備而犯之者。
三、攜帶兇器而犯之者。
四、結夥三人以上而犯之者。
五、乘火災、水災或其他災害之際而犯之者。
六、在車站或埠頭而犯之者。
前項之未遂犯罰之。


司法院資訊處製作；財團法人民間司法改革基金會備份。
